臺灣高雄地方法院刑事裁定
111年度毒聲字第595號
聲  請  人  臺灣高雄地方檢察署檢察官
被      告  林良達


上列被告因違反毒品危害防制條例案件，經檢察官聲請送觀察、
勒戒（111年度毒偵字第1772號），本院裁定如下：
    主  文
林良達施用第一、二級毒品，令入勒戒處所觀察、勒戒，其期間
不得逾貳月。
    理  由
一、聲請意旨如附件聲請書所載。
二、按犯毒品危害防制條例第10條之罪者，檢察官應聲請法院裁
    定，令被告入勒戒處所觀察、勒戒，其期間不得逾2月；依
    前項規定為觀察、勒戒或強制戒治執行完畢釋放後，3年後
    再犯第10條之罪者，適用本條前2項之規定，毒品危害防制
    條例第20條第1項、第3項分別定有明文。而上開所謂「3年
    後再犯」，只要本次再犯距最近1次觀察、勒戒或強制戒治
    執行完畢釋放，已逾3年者，即該當之，不因其間有無犯第1
    0條之罪經起訴、判刑或執行而受影響（最高法院刑事大法
    庭109年度台上大字第3826號裁定意旨參照）。
三、經查：
㈠、被告林良達於民國110年11月23日7時許，在高雄市○○區○○○街
    00號友人住處，以將第一級毒品海洛因、第二級毒品甲基安
    非他命置入玻璃球燒烤後吸食煙霧之方式，同時施用海洛因
    及甲基安非他命1次乙節，業據被告於警詢及偵查中坦白承
    認，且其於110年11月23日14時45分許為警採尿送驗結果，
    呈安非他命、甲基安非他命、可待因及嗎啡陽性反應，有毒
    品案件尿液送驗編號與真實姓名對照表（編號：D110201號
    ）及正修科技大學超微量研究科技中心110年12月8日尿液檢
    驗報告（原始編號：D110201號）各1份可參，足認被告上述
    任意性自白與事實相符。本件事證明確，被告於前揭時間，
    同時施用海洛因及甲基安非他命之事實，已可認定。
㈡、又被告前於92年間因施用毒品案件，經本院裁定令入戒治處
    所施以強制戒治後，於93年1月9日因法律修正而視為執行完
    畢，刑責部分則經臺灣屏東地方法院以92年度訴字第731號
    判決判處應執行有期徒刑8月確定並執行完畢，迄今並無再
    為觀察、勒戒或強制戒治處遇之紀錄，有臺灣高等法院被告
    前案紀錄表在卷可稽。本件係被告於前開強制戒治執行完畢
    釋放3 年後所為，依前揭說明，縱被告其間因犯施用毒品罪
    經起訴、判刑或執行，仍應依毒品危害防制條例第20條第3 
    項規定，再予適用觀察、勒戒之機會。
㈢、至於被告前於100年間因施用毒品案件，經臺灣屏東地方檢察
    署檢察官以100年度毒偵字第2536號為附命完成戒癮治療之
    緩起訴處分確定，緩起訴期間為100年12月23日起至102年2
    月22日止，惟被告於緩起訴期間內故意更犯有期徒刑以上刑
    之罪，同署檢察官於101年8月13日撤銷上開緩起訴處分，有
    撤銷緩起訴處分書及臺灣高等法院被告前案紀錄表在卷可稽
    。而「緩起訴處分之戒癮治療」與「觀察、勒戒或強制戒治
    」之處遇，因法律規定之程序、效果均不相同，已無法同視
    之（最高法院110 年度台上字第2096號判決意旨參照），此
    部分無論是否完成戒癮治療，與本件聲請觀察、勒戒之要件
    ，並無關連，也毫無影響，併以說明。
㈣、再者，毒品危害防制條例所規定之「觀察、勒戒」程序，係
    針對受處分人所為保安處分，目的在戒除行為人施用毒品身
    癮及心癮，以達教化與治療之目的，其立法意旨在幫助施用
    毒品者戒毒，性質上為一療程，而非懲罰，並屬強制規定，
    除檢察官審酌個案情形，依同條例第24條第1項為附命完成
    戒癮治療之緩起訴處分外，凡經檢察官聲請法院裁定將被告
    送勒戒處所觀察、勒戒者，法院僅得就其聲請審查被告是否
    有施用毒品之行為，以及被告是否為「初犯」或為觀察、勒
    戒、強制戒治執行完畢後「3年後再犯」而為准駁之裁定，
    並無自由斟酌以其他方式替代或得以其他原因免予執行之權
    。又是否給予被告為附命完成戒癮治療之緩起訴處分，屬刑
    事訴訟法第253條之1第1項及第253條之2第1項第6款特別賦
    予檢察官之職權，非法院所得審酌，且此非「觀察、勒戒」
    前置處分，亦與被告刑責之追訴要件無關，法院審查檢察官
    裁量有無違法，應就所附卷證資料之全聲請意旨予以審酌，
    而為最低限度之審查，即此部分為檢察官之裁量，必須予以
    尊重。
㈤、本件聲請意旨雖未載明被告不適合為戒癮治療之緩起訴處分
    理由（如附件），而依卷證資料所示，被告於前述強制戒治
    執行完畢釋放後，已多次施用毒品，經法院判處罪刑確定並
    執行完畢，最近一次則於106年11月17日入監，108年6月24
    日假釋出監，109年2月2日假釋期滿，有前案紀錄表在卷可
    稽，被告屢犯施用毒品犯行，已多次入監執行，仍未能矯正
    惡習，可見其法治觀念淡薄，戒絕毒癮之意志不堅、自制力
    薄弱，有易於取得毒品之管道，本次若再僅以寬鬆之社區性
    戒癮治療，已難期待其能完全戒絕毒癮。從而，檢察官未給
    予附命戒癮治療或其他條件之緩起訴處分，而聲請觀察、勒
    戒，以監禁式之治療方式，求短時間內隔絕被告之毒品來源
    ，務使其專心戒除毒癮，核屬其裁量權之適法行使，形式上
    亦無裁量恣意或濫用之情，於法有據。
四、綜上所述，本件聲請為有理由，應予准許，依毒品危害防制
    條例第20條第3項、第1項，裁定如主文。
中　　華　　民　　國　　111 　年　　9 　　月　　12  　日
                  刑事第三庭  法　官  林青怡
以上正本證明與原本無異。
如不服本裁定應於送達後5日內向本院提出抗告狀。
中　　華　　民　　國　　111 　年　　9 　　月　　12　　日
                              書記官  李宗諺
【附件】聲請書乙份